【裁判字號】    91,交上更(一),10
【裁判日期】    920102
【裁判案由】    業務過失致死等
【裁判全文】
臺灣高等法院高雄分院刑事判決                九十一年度交上更(一)字第一號
    上訴人即   甲○○  男 民.
    自 訴 人
               乙○○  女 民.
    上 訴 人   丙○○  男 .
    即 被 告
右上訴人等因被告業務過失致死等案件，不服台灣高雄地方法院八十八年度交自字第
二五號中華民國八十八年十一月十六日第一審判決（移送併辦案號：台灣高雄地方法
院檢察署八十八年度偵字第一一七二一號），提起上訴，經判決後，由最高法院發回
更審，本院判決如左：
    主  文
原判決撤銷。
丙○○從事業務之人，因業務上之過失致人於死，處有期徒刑捌月，緩刑參年。
    事  實
一、丙○○考領有職業大貨車駕駛執照，平時以駕駛大貨車載運貨物為業，係從事駕
    駛業務之人，於民國八十八年五月四日下午，駕駛車牌號碼：ＧＹ─六三六號營
    業大貨車，甫送貨完畢，沿高雄縣大寮鄉○○村○○路由南往北方向（即往鳳屏
    路方向）行駛，欲前往鳳屏路某汽車廠驗車，於同日下午二時十八分許，行至該
    路江山加油站後方之無號誌交岔路口時，本應注意汽車駕駛人行經無號誌交岔路
    時應減速慢行，作隨時停車之準備，並應注意車前狀況，隨時採取必要之安全措
    施，以避免危險之發生。而當時天氣晴天，日間自然光線，柏油路面平直，路況
    正常，並無障礙物或其他缺陷，且依其智識、能力並無不能注意之情事，詎丙○○竟疏未注意前開之注意義務，貿然以時速逾三十公里之速度駛越該交岔路口，
    適有轉彎車未讓直行車先行，且又疏未注意車前狀況，由洪欽亮駕駛之車牌號碼
    ：ＵＳＦ─七二六號輕型機車，搭載乙○○（以上二人均有配戴安全帽），由東
    向西右轉駛入江山路往北（鳳屏路）方向行駛，洪欽亮見狀後煞避不及，致其駕
    駛之機車車頭擦撞丙○○駕駛大貨車右後輪，使洪欽亮、乙○○於人車倒地後，
    乙○○因而受有頭部外傷併胸部挫傷及右手第四掌骨骨折之傷害，洪欽亮則受有
    頭部外傷併顱內出血之傷害，雖經送醫急救，洪欽亮仍於同日下午二時五十分許
    ，傷重不治死亡。丙○○於肇事後，犯罪未被發覺前，主動向前往現場處理之高
    雄縣警察局林園分局中庄派出所警員楊政雄自首，並坦承肇事，接受裁判。
二、案經洪欽亮之父甲○○及乙○○向台灣高雄地方法院提起自訴及台灣高雄地方法
    院檢察署檢察官移送併案審理。
    理  由
一、訊據上訴人即被告丙○○固不諱言於前述時、地駕車與被害人洪欽亮駕駛之機車
    發生擦撞，致被害人洪欽亮傷重不治死亡及自訴人乙○○受傷之事實，惟矢口否
    認有業務過失致死犯行，辯稱：其駕駛之大貨車已駛過該交岔路口，係被害人洪
    欽亮自己撞上來，其並無過失云云；惟查：
（一）被告上述業務過失致死犯行，業據自訴人乙○○於警訊、原審及本院前審理時
      指述綦詳（見八十八年五月五日乙○○之警訊筆錄及原審八十八年八月三日審
      判筆錄及本院前審八十九年一月十四日調查筆錄），參諸卷附道路交通事故調
      查報告表及肇事現場照片顯示，肇事後機車倒在該交岔路口江山路北向右側路
      旁處，機車車頭凹損；大貨車亦停在交岔路口江山路北向車道內，距機車（北
      向）約二十二公尺，右後輪有擦撞機車後遺留之紅色烤漆痕跡，有道路交通事
      故調查報告表一紙及肇事現場照片十幀在卷可稽；則被害人洪欽亮於車禍發生
      時之位置係處於該交叉路口之轉彎處，而其機車則係距離洪欽亮約五公尺左右
      橫躺於地，且洪欽亮所穿著之拖鞋分別飛散於該交叉路口兩側路口之停止線處
      ，顯見本件應係被告駕駛該貨車欲向右轉彎時未加以注意，而於該交叉路口轉
      彎處擦撞同向在後由被害人洪欽亮所騎乘之機車，致兩車之（擦）撞擊點係在
      被害人機車前輪左側與被告大貨車右後輪無訛。
（二）被告雖另辯稱：該路段限速為四十公里，其時速低於四十公里，並未超速，又
      以自訴人乙○○所稱被告擦撞被害人機車前方輪子左側，則認依牛頓第三運動
      定律作用力及反作用力之物理性質，被害人機車應該是呈順時鐘方向轉一圈，
      而非自訴人乙○○所稱機車呈逆時鐘方向轉一圈，足證係被害人自行撞及被告
      之大貨車等語云云。惟按汽車駕駛人行經無號誌交岔路時應減速慢行，作隨時
      停車之準備，並應注意車前狀況，隨時採取必要之安全措施，以避免危險之發
      生，道路交通安全規則第九十三條第一項第四款及第九十四條第三項分別定有
      明文。此為一般駕駛人應注意並能注意之情事，被告既考領有職業大貨車駕駛
      執照，且現為職業大貨車司機，理應知悉甚詳，自難諉為不知。參酌卷附之道
      路交通事故調查報告表及肇事現場照片，可知車禍發生當時天氣晴天、日間自
      然光線，柏油路面平直，路況正常，並無缺陷或其他障礙物，且依其智識、能
      力並無不能注意之情事，詎被告竟疏未注意，明知該交岔路口東南方轉角處築
      有圍牆，行近該交岔路時不易直接清楚看見右方被害人之機車，且該交岔路口
      亦置有轉彎鏡，有肇事現場照片在卷足佐，行至該處更應作好隨時停車之準備
      ，以防止危險之發生，被告仍以時速逾三十公里之速度駛過該交岔路口，且又
      疏未注意車前狀況（被害人駕駛之機車已駛進該交岔路口），致洪欽亮見狀煞
      避不及而肇事，其駕駛行為顯有過失，不因其未超過平時段路之限速而得免責
      ，灼然甚明；即本件車禍，經分別送台灣省高屏澎區車輛行車事故鑑定委員會
      及台灣省車輛行車事故覆議鑑定委員會鑑定，均同此認定，有各該會八十八年
      六月二十五日高屏澎鑑字第０八九五號函及鑑定意見書、八十九年四月十七日
      府覆議字第八九○一一四號函各一份在卷可稽；另被害人洪欽亮駕駛機車疏未
      注意車前狀況及依規定讓直行車先行，就本件事故之發生與有過失，並為本件
      事故肇事主因，惟此仍不能解免被告過失罪責。又自訴人乙○○因本件車禍受
      有頭部外傷併胸部挫傷及右手第四掌骨骨折傷害一節，有聖若瑟醫院診斷證明
      書一紙在卷可稽；而被害人洪欽亮因本件車禍傷重不治死亡等情，業經臺灣高
      雄地方法院察署檢察官督同法醫師相驗明確，製有勘驗筆錄、相驗屍體證明書
      、驗斷書各一紙附卷可稽，是被告未盡其前述注意義務肇事致自訴人乙○○受
      傷及被害人洪欽亮死亡，兩者間顯有相當因果關係。
（三）綜上所述，本件事證明確，被告前述所辯，殊無足採，其業務過失致死之犯行
      ，堪以認定。
三、本件被告丙○○考領有職業大貨車駕駛執照，平時以駕駛大貨車載運貨物為業，
    係從事駕駛業務之人，肇事當時又係甫送貨完畢欲駛往驗車途中，正在執行業務
    甚明，核其駕車肇事致自訴人乙○○受傷及被害人洪欽亮死亡，分別係犯刑法第
    二百八十四條第二項前段業務過失傷害罪、同法第二百七十六條第二項之業務過
    失致人於死罪，被告一過失犯行肇事，致自訴人乙○○受傷及被害人洪欽亮傷重
    不治死亡，係一行為觸犯數罪名，屬想像競合關係，應從一重之刑法第二百七十
    六條第二項業務過失致死罪處斷。又被告於肇事後，犯罪未被發覺前，主動向前
    往現場處理之高雄縣警察局林園分局中庄派出所警員楊政雄自首，並坦承肇事接
    受裁判，有職務報告書一份在卷可稽，並經警員楊政雄於本院前審調查時證述在
    卷（見本院前審卷第十二頁），應依刑法第六十二條前段自首之規定減輕其刑。
四、原審予以論罪科刑，固非無見，惟查原審未及斟酌被告所屬之新竹貨運股份有限
    公司已賠償自訴人甲○○新台幣（下同）一百二十萬元，由自訴人之子洪汶淦代
    領，被告並於本院審理中與自訴人甲○○、乙○○達成和解，分別有領款收據、
    和解契約書等在卷可稽，自訴人等上訴指摘原判決量刑過輕，雖無理由，惟被告
    上訴意旨，以原審量刑過重，指摘原判決不當，為有理由，自應由本院予以撤銷
    改判，審酌被告為職業駕駛者，本原應注意行車之安全，竟疏未注意而肇事，且
    犯後否認有過失，惟肇事後已與自訴人甲○○、乙○○達成民事和解，而被害人
    洪欽亮駕駛輕機車，行經無號誌交岔路口右轉未暫停讓直行車先行，為本件車禍
    事故發生之主要因素，被告過失情節尚非重大等一切情狀，量處有期徒刑八月；
    又被告丙○○前未曾受有期徒刑以上刑之宣告，有臺灣高等法院被告全國前案紀
    錄表一份在卷足憑，其於本院審理中，業與自訴人甲○○、乙○○達成和解，賠
    償損害，被告經此刑之宣告後，應知警惕而無再犯之虞，本院認以暫不執行其刑
    為當，併予宣告緩刑三年，用啟自新。
五、上訴人乙○○經合法傳喚，無正當理由不到庭，爰不待其陳述，逕行判決。
據上論斷，應依刑事訴訟法第三百六十九條第一項前段、第三百六十四條、第三百四
十三條、第二百九十九條、第三百三十一條第一項後段、刑法第二百七十六條第二項
、第二百八十四條第二項前段、第五十五條、第六十二條前段、第七十四條第一款，
罰金罰鍰提高標準條例第一條前段，判決如主文。
中    華    民    國      九十二      年      一      月     二   日
                              臺灣高等法院高雄分院刑事第七庭
                                  審判長法官  李春昌
                                        法官  莊飛宗
                                        法官  黃憲文
右正本證明與原本無異。
如不服本判決應於收受本判決後十日內向本院提出上訴書狀，其未述上訴理由者，
並得於提起上訴後十日內向本院補提理由書狀（均須按他造當事人之人數附繕本)「
切勿逕送上級法院」。
                                      書記官  黃英彥
中    華    民    國      九十二      年      一      月     二   日
本件論罪科刑法條：
刑法第二百七十六條第二項
從事業務之人，因業務上之過失犯前項之罪者，處五年以下有期徒刑或拘役，得併科
三千元以下罰金。
刑法第二百八十四條第二項
從事業務之人，因業務之過失傷害人者，處一年以下有期徒刑、拘役或一千元以下罰
金。致重傷者，處三年以下有期徒刑、拘役或二千元以下罰金。


司法院資訊處製作；財團法人民間司法改革基金會備份。
